最高法院刑事判決　　　　　　一○○年度台上字第五一二五號
上　訴　人　李安政
選任辯護人　徐建光律師
上　訴　人　許裕昌
選任辯護人　李國禎律師
　　　　　　熊家興律師
上列上訴人等因違反毒品危害防制條例案件，不服台灣高等法院
台南分院中華民國一○○年六月十六日第二審判決（一○○年度
上訴字第三三九號，起訴案號：台灣台南地方法院檢察署九十九
年度偵字第二五０一、八二二九號），提起上訴，本院判決如下
：
    主  文
上訴駁回。
    理  由
按刑事訴訟法第三百七十七條規定，上訴於第三審法院，非以判
決違背法令為理由，不得為之。是提起第三審上訴，應以原判決
違背法令為理由，係屬法定要件。如果上訴理由書狀並未依據卷
內訴訟資料，具體指摘原判決不適用何種法則或如何適用不當，
或所指摘原判決違法情事，顯與法律規定得為第三審上訴理由之
違法情形，不相適合時，均應認其上訴為違背法律上之程式，予
以駁回。本件一、上訴人李安政上訴意旨略稱：（一）伊於警詢
、偵訊、第一審及原審均坦承販賣「安非他命」，並非「甲基安
非他命」，原判決並未說明經由如何之調查或檢驗鑑定，以資證
明莊昆宗、陳家祥二人向伊購買之毒品，為甲基安非他命，亦未
送請鑑驗，逕認伊所販賣之毒品為甲基安非他命，難謂無調查未
盡及理由不備之違法。（二）門號0000000000及00
00000000行動電話二支（含SIM 卡，原判決附表＜下稱
附表＞三編號12、13所示）為伊所有，供本案販賣毒品聯絡之用
，是該二支行動電話，均應宣告沒收。惟原判決僅就門號000
0000000行動電話（即附表三編號12）諭知沒收，漏未將
0000000000行動電話（附表三編號13）宣告沒收，自
有判決適用法則不當之違法。二、上訴人許裕昌上訴意旨略稱：
（一）伊與李安政間之交易，屬吸毒同儕互通有無之有償轉讓行
為，而非販賣毒品牟利，有通訊監察譯文可憑，李安政亦承認該
通話內容為真實。然原判決理由內卻無隻字片語說明伊之辯解，
何以不足採信，逕認伊為李安政之上游，犯罪情節較重，量刑不
宜輕縱云云，而處以重刑，違背量刑妥適性，並有判決理由不備
之違法。（二）伊販賣毒品之種類，相較於李安政所販賣者，危
害性較低，次數較少、販毒總所得亦較少，且交易對象同僅一人
，二人均無販毒前科。惟原判決認李安政係吸毒同儕間互通有無
之零星小額交易，而適用刑法第五十九條規定予以減輕其刑；而
對情節較輕之伊，認係李安政之毒品上游，從重量刑，實有判決
理由矛盾，自難令人信服等語。
本件原審經審理結果，認為上訴人等有其事實欄所載之犯行，罪
證明確。因而撤銷第一審之科刑判決，仍論處李安政單獨或共同
販賣第一級毒品共十三罪刑（處如附表一編號12至24所示之刑）
；單獨或共同販賣第二級毒品共十二罪刑（處如附表一編號1 至
11及編號25所示之刑），定應執行刑為有期徒刑十八年暨相關沒
收之宣告。另論處許裕昌販賣第二級毒品共四罪刑（處如附表二
編號1至4所示之刑，定應執行刑為有期徒刑七年暨相關沒收之宣
告）。係依憑：(1)附表一編號1至4李安政販賣甲基安非他命予莊
昆宗部分，業據李安政於警詢、偵查、第一審及原審坦承不諱，
核與證人即毒品買者莊昆宗於偵查中證述情節相符，並有莊昆宗
以門號0000000000行動電話與李安政使用之0000
000000行動電話通聯譯文在卷可稽，及扣案如附表三編號
4、10 所示李安政所有預備供販賣甲基安非他命分裝用之空夾鏈
袋三大包及編號12李安政所有前揭行動電話一支扣案可佐。(2)附
表一編號5至11所示（其中編號8部分，係與林育智共同販賣、編
號9 部分係與李晉獻共同販賣），李安政販賣甲基安非他命予陳
家祥部分，迭據李安政於警詢、偵查、第一審及原審審理時坦承
不諱，核與已判決確定之共同被告李晉獻、林育智於偵、審中證
述情節相符，復據證人即毒品買者陳家祥於偵查中結證屬實，並
有陳家祥以門號0000000000行動電話與李安政前揭行
動電話通聯譯文在卷可稽，及上開空夾鏈袋及行動電話一支扣案
可佐。(3)附表一編號12至24所示，李安政販賣海洛因予陳玟稘部
分（其中編號12、15、18，係與林佑霖共同販賣；編號16、23係
與林育智共同販賣），已據李安政於警詢、偵查、第一審及原審
坦承不諱，核與已判決確定之共同被告林佑霖、林育智於偵、審
中證述情節相符，又經證人即毒品買者陳玟稘於警詢、偵查中結
證屬實，並有陳玟稘與李安政之行動電話通聯譯文在卷可考，又
有附表三編號3、4 、8至11所示，李安政所有預備供販賣海洛因
分裝用之葡萄糖、空夾鏈袋及電子磅秤、壓模、塑膠鏟管等物，
及李安政上開行動電話一支扣案可佐。(4)附表一編號25所示，李
安政販賣甲基安非他命予邱家良部分，亦經李安政於警詢、偵查
、第一審及原審坦承不諱，與已判決確定之共同被告李晉獻於偵
、審供認相符，並經證人即毒品買者邱家良於偵查中結證在卷，
並自邱家良身上扣得甲基安非他命一包（含袋重○．三公克）可
資佐證。(5)附表二許裕昌共四次販賣甲基安非他命予李安政部分
，迭據許裕昌於警詢、偵查、第一審及原審坦承不諱，核與李安
政於警詢中供述情節相符，並有李安政與許裕昌之行動電話通聯
譯文在卷可稽。是李安政販賣第一、二級毒品海洛因、甲基安非
他命；許裕昌販賣第二級毒品甲基安非他命犯行，均罪證至灼。
原審已詳敘其調查、取捨證據之結果及憑以認定犯罪事實之心證
理由。從形式上觀察，並無違反經驗、論理法則或其他足以影響
判決結果之違法情形存在。另查：（一）、量刑輕重係屬事實審
法院得依職權自由裁量之事項，原判決已斟酌刑法第五十七條各
款所列情形，且未逾法定刑度，即不得遽指為違法。又適用刑法
第五十九條酌減其刑與否，法院本屬有權斟酌決定，原審未依該
規定減輕其刑，自無違法可言，不得據為上訴第三審之理由。本
件許裕昌所犯如附表二所載販賣甲基安非他命四罪，經原審分別
量處有期徒刑三年六月至四年二月，刑期總計為十五年，定應執
行刑為有期徒刑七年，顯未踰越刑法第五十一條第五款所定法律
之外部性界限，原審衡酌其販賣第二級毒品甲基安非他命之嚴重
性及貫澈刑法量刑公平正義之理念，適用「限制加重原則」之量
刑原理，給予適度之刑罰折扣，符合法律授與裁量權之目的，與
所適用法規目的之內部性界限無違，原判決已於理由內詳為論述
說明（見原判決第一一頁第二一行以下），不得率指為違法。許
裕昌辯稱其僅與吸毒同儕間互通有無之有償轉讓行為，而非販賣
牟利，原判決誤以其為李安政毒品上游，而處以重刑，即有違誤
云云，尚非可採。另許裕昌販賣第二級毒品共四次，其數量、價
格、所得均微，與一般大毒梟有別，惟此屬量刑問題，尚難認其
犯罪有何特別之原因或情狀，而足以引起客觀上一般之同情，或
量處法定最低刑度，猶嫌過重之情事，揆諸上開說明，尚不得據
為酌量減輕之理由；況同案李安政關於販賣第二級毒品部分，亦
未依刑法第五十九條規定，酌減其刑。故原審未予酌減其刑，自
無違法可言。許裕昌上訴意旨（一）、（二）所指非合法之第三
審上訴理由。（二）、刑事訴訟法所稱依法應於審判期日調查之
證據，係指與待證事實有重要關係，在客觀上顯有調查必要性之
證據而言，故其範圍並非漫無限制，必其證據與判斷待證事實之
有無，具有關聯性，得據以推翻原判決所確認之事實，而為不同
之認定，若僅係枝節性問題，或所證明之事項已臻明瞭，當事人
聲請調查之證據，僅在延滯訴訟，甚或就同一證據再度聲請調查
，自均欠缺其調查之必要性。李安政於警詢、偵、審中迭次坦承
販賣「安非他命」，雖未具體指陳販賣「甲基安非他命」，惟佐
以交易過程之通訊監察譯文內容，稱「硬的」、「硬盒」或稱「
查甫」（見第二五○一號偵查卷第六四至七三及二二一頁），所
指均屬甲基安非他命之代稱或暗語，再參以販賣甲基安非他命予
李安政之許裕昌及已判刑確定之共同被告李晉獻（即李安政之胞
弟）與證人即毒品買者莊昆宗、陳家祥等人，對於其等交易之標
的物屬甲基安非他命一節，均無異詞，足證李安政所供稱之「安
非他命」即屬「甲基安非他命」無疑。原審雖未將扣案如附表三
編號2、6所示之「甲基安非他命」送鑑定，惟上開「甲基安非他
命」，係李安政供己施用，而非用以販賣，與其所犯販賣第二級
毒品罪無關，縱未送鑑定，亦與本案判決本旨不生影響，原審未
為無益之調查，並無違法之可言，難謂有其上訴意旨（一）所指
之違法。（三）、被告之上訴，以受有不利益之判決，為求利己
起見而請求救濟者，始得為之，並無許其為自己不利益上訴之理
。原判決理由說明：「本件附表三編號13所示行動電話一支（門
號0000000000，含SIM 卡一張），雖係李安政所有，
惟由李晉獻供販賣甲基安非他命所用，而非李安政供本案犯罪所
用，故不宣告沒收」等語（見原判決第一六頁(四)）。自屬對李安
政有利，其上訴意旨（二）竟主張原判決漏未宣告沒收，適用法
則不當云云，顯係求為對自己更不利益之判決，與上訴制度之本
旨有違。綜上，本件上訴人等上訴意旨，無非係對事實審法院採
證認事之職權行使及原審已調查、判決理由已說明之事項，仍執
陳詞，徒憑己見再為事實上或細節上或量刑上之爭執，均非適法
之第三審上訴理由，應認其等上訴為違背法律上之程式，均應予
駁回。
據上論結，應依刑事訴訟法第三百九十五條前段，判決如主文。
中    華    民    國  一○○  年    九    月  二十一  日
                      最高法院刑事第七庭
                          審判長法官  花  滿  堂  
                                法官  洪  昌  宏  
                                法官  徐  昌  錦  
                                法官  王  聰  明  
                                法官  周  盈  文  
本件正本證明與原本無異
                                      書  記  官  
中    華    民    國  一○○  年    九    月  二十二  日
                                                      Ｅ